臺灣高等法院刑事裁定　　　　　　　　 96年度交抗字第335號
抗　告　人
即受處分人　甲○○
上列抗告人因違反道路交通管理處罰條例案件，不服臺灣板橋地
方法院中華民國96年2月15日所為裁定（96年度交聲字第19號）
，提起抗告，本院裁定如下：
    主  文
抗告駁回。
    理  由
一、抗告意旨略以：抗告人向承辦人警員查詢，警員口頭告知本
    件通知單以期限內繳納新台幣1700元即可結案，到監理所繳
    納罰款，監理所承辦員告知需再次申訴，請警員再發更改文
    ，本件舉發通知單合法送達的地址是什麼地址，信封上是新
    莊市，另有改投批轉條地址為樹林市，抗告人對本件超速違
    規處罰沒有意見，但沒有接獲通知，而被高罰不服云云。
二、原處分機關略以：原舉發機關即高雄港務警察局員警，依採
    證照片於民國九十五年四月二十六日二十一時三十三分在高
    雄港過港隧道內，因「駕駛人行車速度，超過規定之最高時
    速未滿二十公里」之違規事實，而以高港警違字第Ｕ000
    00000號舉發通知單逕行舉發，並於九十五年七月二十
    一日經付郵寄送至受處分人之戶籍地址即臺北縣新莊市○○
    ○路四一０巷八弄二號，因不獲會晤應受送達人，復無有辨
    別事理能力之同居人、受僱人或應送達處所之接收郵件人員
    為補充送達，故依行政程序法第七十四條規定，製作送達通
    知書兩份，一份黏貼於應受送達人住居所、事務所、營業所
    或其就業處所門首，另一份置於該送達處所信箱或其他適當
    位置，並將文書寄存於樹林樹新郵局，惟受處分人逾應到案
    期限未到案接受裁決，復經移送原處分機關即交通部公路總
    局臺北區監理所於九十五年十二月六日，以北監自裁字第裁
    ４０－Ｕ00000000號違反道路交通管理事件裁決書
    ，依行政罰法第五條規定適用最有利於受處罰者之規定，即
    九十五年七月一日修正施行後之道路交通管理處罰條例第四
    十條規定，逕行裁決，處受處分人最高罰鍰新臺幣（下同）
    二千二百元，並依同條例第六十三條第一項（裁決書漏載第
    一款）記違規點數一點。
三、按行車速度，依速限標誌或標線之規定，道路交通安全規則
    第九十三條第一項前段定有明文。又汽車駕駛人，行車速度
    ，超過規定之最高時速，或低於規定之最低時速，除有第四
    十三條第一項第二款情形外，處新臺幣一千二百元以上二千
    四百元以下罰鍰，並予記違規點數一點，道路交通管理處罰
    條例第四十條第一項（九十四年十二月二十八日修正公佈，
    並自九十五年七月一日施行）、第六十三條第一項第一款亦
    分別定有明文。又依九十五年七月一日起施行之違反道路交
    通管理事件統一裁罰基準及處理細則所訂之違反道路交通管
    理事件統一裁罰基準表，駕駛人行車速度超過規定之最高時
    速未滿二十公里者，如駕駛汽車，在逾越應到案期限六十日
    以上，繳納罰鍰或逕行裁決處罰者，處二千二百元罰鍰，並
    記違規點數一點。次按處理違反道路交通管理事件，有關文
    書送達之程序，依行政程序法之規定。又送達於應受送達人
    之住居所、事務所或營業所為之，但在行政機關辦公處所或
    他處會晤應受送達人時，得於會晤處所為之；又於應送達處
    所不獲會晤應受送達人時，得將文書付與有辨別事理能力之
    同居人、受僱人或應送達處所之接收郵件人員；又送達不能
    依前二條規定為之者，得將文書寄存送達地之地方自治或警
    察機關，若由郵務機關送達者，得將之寄存於送達地之郵政
    機關，並作送達通知書兩份，一份黏貼於應受送達人住居所
    、事務所、營業所或其就業處所門首，另一份交由鄰居轉交
    或置於該送達處所信箱或其他位置，以為送達，行政程序法
    第七十二條第一項、第七十三條第一項及第七十四條第一項
    、第二項分別定有明文。次按本條例所定罰鍰之處罰，行為
    人接獲違反道路交通管理事件通知單後，於十五日內得不經
    裁決，逕依第九十二條第三項之罰鍰基準規定，向指定之處
    所繳納結案；不服舉發事實者，應於十五日內，向處罰機關
    陳述意見；其不依通知所定期限前往指定處所聽候裁決，且
    未依規定期限繳納罰鍰結案或向處罰機關陳述意見者，處罰
    機關得逕行裁決之，道路交通管理處罰條例第九條第一項定
    有明文。再按民事訴訟文書之寄存送達，依民國九十二年二
    月七日修正公布、同年九月一日施行之民事訴訟法第一百三
    十八條第二項規定，自寄存之日起，經十日發生效力，此因
    應受送達人未必能即時領取訴訟文書而知悉其內容，故特設
    此規定以保障其權益。行政程序法雖未如前述民事訴訟法增
    設第一百三十八條第二項規定，但基於保障應受送達人權益
    之同一理由，解釋上應認為有上開規定之類推適用。
四、本件舉發違反道路交通管理事件通知單業經內政部警政署高
    雄港務警察局於九十五年七月二十一日寄達抗告人之臺北縣
    新莊市○○○路四一○巷八弄二號戶籍地址，因未獲會晤抗
    告人本人，且亦無得受領文書之抗告人之同居人，乃製作送
    達通知書一份黏貼抗告人住所門首，另一份置於抗告人住所
    信箱，並將該通知單郵件於九十五年七月二十一日寄存於樹
    林新樹路郵局以為寄存送達，此有內政部警政署高雄港務警
    察局九十五年十月十七日高港警行字第○九五○○二二九二
    九號函及所檢附之送達證書影本附卷可稽。是上開舉發通知
    單既經舉發單位即內政部警政署高雄港務警察局依據行政程
    序法第七十四條規定於九十五年七月二十一日寄存送達，揆
    諸上揭說明，自寄存送達之日起經十日（即九十五年七月三
    十日），該舉發通知單已生合法送達之效力。抗告人在上開
    舉發通知單合法送達後，至遲應於道路交通管理處罰條例第
    九條第一項所定合法送達後十五日內，向原處分機關提出申
    訴或按最低額繳交罰鍰結案，是原處分機關因抗告人未於期
    限內依法提出申訴或繳交最低罰鍰結案，逕予裁處罰鍰，於
    法並無不合。
五、綜上所述，本件舉發通知單業已合法送達，尚難僅依抗告人
    空言主張未收到任何通知，逕認為執行送達之郵務員或公務
    員有於送達證書等文件上虛偽登載之情事，進而推認原裁決
    有誤。從而原處分機關因抗告人未於舉發通知單所載九十五
    年八月十五日前自行到案，援引道路交通管理處罰條例第四
    十條第一項之規定，對抗告人裁處罰鍰二千二百元，並依同
    條例第六十三條第一項記違規點數一點，核無違誤。原審因
    認本件受處分人之異議為無理由，應予駁回，經核並無不當
    。抗告人對其所為本件違規行為，並不爭執，受處分人之違
    規行為，已堪認定。而本件舉發違反道路交通管理事件通知
    單業經內政部警政署高雄港務警察局於九十五年七月二十一
    日依據行政程序法第七十四條等相關規定寄存於樹林新樹路
    郵局以為寄存送達，此有內政部警政署高雄港務警察局九十
    五年十月十七日高港警行字第○九五○○二二九二九號函及
    所檢附之送達證書影本附卷可稽，自寄存送達之日起經十日
    （即九十五年七月三十日），該舉發通知單已生合法送達之
    效力，已如前述，抗告人抗告意旨仍執未接獲通知云云，核
    無理由，應予駁回。
據上論結，應依道路交通管理處罰條例第89條、道路交通案件處
理辦法第26條，刑事訴訟法第412條，裁定如主文。
中　　華　　民　　國　　96　　年　　5 　　月　　30　　日
　　　　　　　　　刑事第十五庭  審判長法　官  吳昭瑩
　　　　　　　　　　　　　　　　　　  法　官  蘇隆惠
　　　　　　　　　　　　　　　　　　  法　官  李正紀
以上正本證明與原本無異。
不得再抗告。
                                      書記官  鄭信昱
中　　華　　民　　國　　96　　年　　6 　　月　　5 　　日
